【裁判字號】    97,上易,674
【裁判日期】    980203
【裁判案由】    損害賠償
【裁判全文】
臺灣高等法院民事判決                 97年度上易字第674號
上  訴  人  華南商業銀行股份有限公司
法定代理人  甲○○
訴訟代理人  乙○○
被  上訴人  丙○○
兼上列一人
訴訟代理人  丁○○    住桃園縣(市○○○○街20號6樓
上列當事人間，因請求損害賠償事件，上訴人對於中華民國97年
6月24日臺灣桃園地方法院97年度重訴字第149號第一審判決，提
起上訴，經本院於民國98年1月20日言詞辯論終結，判決如下：
    主      文
原判決關於命上訴人應給付被上訴人丙○○、丁○○之金額，依
序逾越新臺幣肆仟佰壹拾貳元、肆仟佰壹拾元部分、及訴訟
費用之裁判廢棄。
前項廢棄部分，被上訴人在第一審之訴駁回。
其餘上訴駁回。
第一、二審訴訟費用除確定部分外，由上訴人負擔百分之三十七
，其餘由被上訴人等負擔。
    事實及理由
一、查公司經理人在執行職務範圍內，亦為公司負責人，公司法
    第8條第2項定有明文；本件被上訴人等於原法院起訴列上訴
    人之董事長林明成為上訴人之法定代理人，上訴人亦以法定
    代理人林明成應訴；而上訴人對於原判決不服，提起本件上
    訴改列其總經理甲○○為法定代理人，參照公司法第8條第2
    項之規定，應予准許，合先敘明。
二、被上訴人等起訴主張：上訴人於民國(以下同)67年間貸款予
    訴外人陸明工業股份有限公司(以下稱陸明公司)，被上訴人
    等被繼承人陳國為陸明公司連帶保證人，95年 5月16日將被
    上訴人等於其八德分行之定期存款，與陸明公司之借款債務
    予以抵銷，被上訴人等就抵銷之款項訴請返還寄託物，歷經
    原法院95年度訴字第1304號、本院96年度上字第 552號判命
    上訴人應返還被上訴人丙○○新臺幣(以下同) 850,183元、
    丁○○849,719元，並均自95年8月23日起至清償日止，按週
    年利率5%計算之利息確定(以下稱前確定訴訟事件)在案；經
    查上訴人將被上訴人等於其八德分行之定期存款，違法與陸
    明公司之借款債務予以抵銷，致被上訴人等受有自95年 5月
    16日至同年 8月22日止之利息損害；為此，求為命上訴人應
    給付被上訴人丙○○11,530元、被上訴人11,524元之判決 (
    逾越上開範圍之請求，原法院為其敗訴判決，未據聲明不服
    ，不予贅述 。)。對於上訴人之上訴所為答辯聲明：(一)上訴
    駁回。(二)第二審訴訟費用由上訴人負擔。
三、上訴人則以：被上訴人等為訴外人陸明公司向上訴人借款之
    連帶保證人陳國之繼承人，依繼承之法律關係，就陸明公司
    積欠上訴人之債務，亦應負連帶清償責任，上訴人以其等在
    上訴人公司八德分行之定期存款，與其等應負連帶清償責任
    之債務，予以抵銷，嗣雖經前確定訴訟事件判命上訴人應返
    還其等部分之款項，係因其等為消滅時效之抗辯所致，上訴
    人於其等行使抗辯權前，依法行使抵銷權，非不法之加害行
    為，自不構成侵權行為；而其依返還寄託物返還請求權，請
    求95年5月16日至同年8月22日止之利息，已為前確定訴訟事
    件之確定判決效力所及，非得再起訴請求等語，資為抗辯；
    對於原法院為其不利之判決，聲明不服提起上訴所為聲明：
    (一)原判決不利於上訴人部分廢棄。(二)前項廢棄部分，被上訴
    人等在第一審之訴駁回。(三)第一、二審訴訟費用由被上訴人
    等負擔。
四、被上訴人等主張上訴人於67年間貸款予訴外人陸明公司，被
    上訴人等被繼承人陳國為陸明公司連帶保證人，95年 5月16
    日將被上訴人等於其八德分行之定期存款，與陸明公司之借
    款債務予以抵銷，被上訴人等就抵銷之款項訴請返還寄託物
    ，歷經原法院95年度訴字第1304號、本院96年度上字第 552
    號判命上訴人應返還被上訴人丙○○850,183元、丁○○849
    ,719元，並均自95年 8月23日起至清償日止，按週年利率5%
    計算之利息確定在案等事實，為上訴人所不爭執，且有原法
    院95年度訴字第1304號、本院96年度上字第 552號民事判決
    在卷(本院卷第46至48頁、原審卷第22至30頁)為憑；被上訴
    人等主張之上開事實，應堪信為真實。
五、被上訴人等主張上訴人將被上訴人等於其八德分行之定期存
    款，違法與陸明公司之借款債務予以抵銷，致被上訴人等受
    有自95年5月16日至同年8月22日止之利息損害；上訴人則以
    被上訴人等為訴外人陸明公司向上訴人借款之連帶保證人陳
    國之繼承人，依繼承之法律關係，就陸明公司積欠上訴人之
    債務，亦應負連帶清償責任，上訴人以其等在上訴人公司八
    德分行之定期存款，與其等應負連帶清償責任之債務，予以
    抵銷，係依法行使抵銷權，非不法之加害行為，自不構成侵
    權行為；而其依返還寄託物返還請求權，請求95年 5月16日
    至同年 8月22日止之利息，已為前確定訴訟事件之確定判決
    效力所及，非得再起訴請求等語為抗辯；經查：
(一)除別有規定外，確定之終局判決就經裁判之訴訟標的，有既
    判力，民事訴訟法第400條第1項固有明文規定；惟最高法院
    19年度上字第 278號亦著有：「訴訟法上所謂一事不再理之
    原則，乃指同一事件已有確定之終局判決者而言。其所謂同
    一事件，必同一當事人就同一法律關係而為同一之請求，若
    此三者有一不同，即不得謂為同一事件，自不受確定判決之
    拘束。」之判例意旨，可資參照。本件被上訴人於前確定訴
    訟事件，係請求上訴人給付自95年 8月23日起至清償日止，
    按週年利率5%計算之利息，核與於本件請求自95年 5月16起
    至95年8月22日止，按週年利率5%計算之利息，依序為11,53
     0元、11,524元，雖為同一當事人、同一法律關係，但非同
    一請求、即請求範圍不同，參照最高法院19年度上字第 278
    號判例意旨，尚難認本件與前確定訴訟事件為同一事件，其
    非前確定訴訟事件之既判力所及，至為明確；上訴人持以抗
    辯被上訴人不得於本件更為請求，自無足取。
(二)被上訴人等主張上訴人不法行使抵銷權，侵害被上訴人等權
    益，應負侵權行為責任等語云云；惟查上訴人係以，被上訴
    人等為訴外人陸明公司向上訴人借款之連帶保證人陳國之繼
    承人，依繼承之法律關係，就陸明公司積欠上訴人之債務，
    亦應負連帶清償責任，上訴人以其等在上訴人公司八德分行
    之定期存款，與其等應負連帶清償責任之債務，於其等行使
    時效抗辯權前，依法行使抵銷權，非不法之加害行為，自不
    構成侵權行為，被上訴人等主張上訴人應負侵權行為之損害
    賠償責任，自無足取。
(三)被上訴人等主張上訴人將被上訴人於上訴人八德分行之定期
    存款，與陸明公司之借款債務於95年 5月16日行使抵銷權，
    嗣經前確定訴訟事件以寄託物返還請求權之法律關係，判決
    上訴人應返還被上訴人等依序為850,183元、849,719元之事
    實，為上訴人所不爭執，且有前確定訴訟事件之本院民事判
    決在卷足稽；被上訴人等主張上訴人應返還被上訴人等依序
    為850,183元、849,719元之部分，受有自95年 5月16日起至
    同年8月22日 (合計99日)利息之損害，上訴人應一併返還，
    於法尚非無據；惟查被上訴人等於上訴人八德分行係以定期
    存款寄託，且有約定利率，其約定利率為週年利率 1.87%等
    事實，為被上訴人所不爭執；被上訴人等所受之利息損害，
    自應以所約定之利率即週年利率 1.87%計算；從而，被上訴
    人等請求上訴人應返還之利息，依序應為4,312元 (850,183
    ×1.87%÷365×99=4,312、四捨五入)、4,310元(849,719×
    1.87%÷365×99=4,310、四捨五入)，逾越週年利率1.87%部
    分之請求，於法無據，不應准許。
六、綜上所述，被上訴人等請求上訴人應返還被上訴人等依序為
    850,183元、849,719元部分之利息，依序於4,312元、4,310
    元範圍內，於法有據，應予准許；原法院於此範圍內為被上
    訴人等勝訴判決，經核於法尚無違誤，上訴意旨，指摘原法
    院此部分之判決不當，求予廢棄，為無理由，應予駁回。原
    法院逾越上開範圍為被上訴人等勝訴判決，容有未恰，上訴
    意旨指摘原法院此部分之判決不當，求予廢棄，為無理由，
    應由本院予以廢棄，更為判決如主文第2項所示。
七、據上論結，本件上訴為部分無理由，部分有理由，爰依民事
    訴訟法第449條第1項、第450條、第79條、第85條第1項前段
    之規定，判決如主文。
中    華    民    國    98    年    2    月     3     日
                    民事第五庭
                        審判長法  官  魏麗娟
                              法  官  黃雯惠
                              法  官  陳博享
正本係照原本作成。
不得上訴。
中    華    民    國    98    年    2     月    4     日
                              書記官  鄭靜如


司法院資訊處製作；財團法人民間司法改革基金會備份。
